【裁判字號】    98,消債更,28
【裁判日期】    980311
【裁判案由】    更生事件
【裁判全文】
臺灣板橋地方法院民事裁定            98年度消債更字第28號
聲  請  人  甲○○
代  理  人  乙○○律師
上列當事人因消費者債務清理事件聲請更生，本院裁定如下：
    主  文
聲請駁回。
聲請費用由聲請人負擔。
    理  由
一、按債務人與金融機構協商成立者，不得聲請更生或清算，但
    因不可歸責於己之事由，致履行顯有重大困難者，不在此限
    ；本條例施行前，債務人依金融主管機關協調成立之中華民
    國銀行公會會員辦理消費金融案件無擔保債務協商機制與金
    融機構成立之協商，準用前項之規定，消費者債務清理條例
    第151 條第5 項、第6 項分別定有明文。又聲請更生或清算
    不合程式或不備其他要件者，法院應以裁定駁回之，但其情
    形可以補正者，法院應定期間先命補正，復為同條例第8 條
    所明定，合先敘明。
二、本件聲請意旨略為：聲請人於民國95年利用中華民國銀行公
    會會員辦理消費金融案件無擔保債務協商機制與金融機構協
    商時，因最大債權銀行台新銀行未將聲請人於安泰銀行之欠
    款金額計入，以致當時協商並未將聲請人積欠安泰銀行之債
    務計入協商金額。事後安泰銀行移轉債權予長鑫資產管理股
    份有限公司（下稱長鑫公司），目前長鑫公司已向法院聲請
    發支付命令，且該支付命令已確定，長鑫公司即將聲請對聲
    請人之薪資債權進行扣薪三分之一之強制執行，於扣薪後，
    聲請人即無足夠金錢可繼續履行每月依協商應返還之金額，
    有不能依協商清償債務之虞，爰聲請更生等語。
三、按依債務人與金融機構協商成立者，除非因不可歸責於己之
    事由，致履行顯有重大困難，否則不得聲請更生或清算，債
    清條例第151 條第5 項規定意旨甚明。是債務清償方案成立
    後，固由債務人按其條件履行，惟需於其後發生情事變更，
    在清償期間收入或收益不如預期，致該方案履行困難甚或履
    行不能，因不可歸責於己，始能聲請更生或清算。此項規定
    旨在避免債務人任意毀諾已成立之協商，濫用更生或清算之
    裁判上債務清理程序，蓋以債務清償方案係經當事人行使程
    序選擇權所為之債務清理契約，債務人應受該成立之協議所
    拘束。債務人既已與金融機構協商成立，如認該協商方案履
    行有其他不適當情形，自仍應再循協商途徑謀求解決。
四、查本件聲請人之最大債權人安泰商業銀行於民國95年6 月23
    日依金融機構合併法第15條第1 項及同法第18條第3 項之規
    定，轉讓其對聲請人之債權予長鑫公司，長鑫公司並據此聲
    請本院97年度促字第24413 號支付命令等情，有聲請人所提
    出之97年度促字第24413 號支付命令及民事支付命令聲請狀
    影本附卷可憑。復查，聲請人於95年10月17日依「中華民國
    銀行公會會員辦理消費金融案件無擔保債務協商機制」與其
    最大債權金融機構台新銀行達成協商，約定每月還款12,903
    元等情，亦有聲請人所提出之協議書影本可稽。則聲請人與
    台新銀行達成無擔保債務協商前，安泰銀行已將其對於聲請
    人之債權移轉於長鑫公司。聲請人於協商時及協商成立後製
    作無擔保債務還款計畫表內容所載，並非不能知悉自己於安
    泰銀行之欠款未納入協商方案內，且應得預見該筆債權將來
    仍有被追討的可能，故聲請人主張長鑫公司將聲請對其扣薪
    三分之一之強制執行，因而有無法依協商方案清償之虞云云
    ，核屬聲請人在協商當時可得預見，並據以評估可否履行協
    商條件之情事，顯與「不可歸責於己之事由致履行顯有重大
    困難」之要件不符。況聲請人其現時之收入情形，由其所提
    之財政部台灣省北區國稅局95年度及96年度綜合所得稅各類
    所得資料清單、玉山銀行存摺、勞工保險被保險人投保資料
    表等件觀之，與95年協商當時並無重大變化，尚難認有何情
    事變更，且無重大履行困難之處。故聲請人既有固定收入之
    履行能力，縱履行可能將發生障礙，亦得經由個別債權銀行
    協商程序以求適當履債，準此，堪認債務人尚乏不可歸責於
    己致履行顯有重大困難之情形可言。
五、末查，聲請人如尚認原協商條件超過其負擔能力，自仍尚得
    依照中華民國銀行公會通知各會員銀行之一致性個別協商方
    案，與債權銀行再次協商調整變更協商內容，以解決聲請人
    對於金融機構所負之債務問題，併此敘明。
六、綜上所述，上開聲請人所陳述之事實，均核屬聲請人協商當
    時可得預見，並得據以評估可否履行協商條件，即與「不可
    歸責於己之事由致履行顯有重大困難」之要件不符，上開欠
    缺又屬無從補正，自應駁回其更生之聲請，爰裁定如主文。
中    華    民    國    98    年    3     月    11    日
                  民事第三庭法  官  張紫能
以上正本係照原本作成
如不服本裁定應於送達後10日內向本院提出抗告狀，並繳納抗告
費新臺幣1,000元
中    華    民    國    98    年    3     月    11    日
                            書記官  華海珍


司法院資訊處製作；財團法人民間司法改革基金會備份。
